臺灣高雄地方法院刑事判決　　　　　　　　　　　　　九十年度訴字第三四三號
　　公　訴　人　臺灣高雄地方法院檢察署檢察官
　　被　　　告　甲○○○
右列被告因偽造文書等案件，經檢察官聲請簡易判決處刑（九十年度調偵字第四六九
號），本院認不宜以簡易判決處刑（九十年度雄簡字第九０九號），爰適用通常程序
審理，判決如左：
    主  文
甲○○○行使偽造私文書，足以生損害於他人，處有期徒刑肆月，如易科罰金，以
佰元折算壹日。緩刑年。
    事  實
一、甲○○○於民國八十六年七月間召集每會新台幣（下同）一萬元之互助會，自任
    會首，會員連同會首共計五十四會，採內標制，會期自八十六年七月二十日起至
    八十九年十一月二十日止，其間每月二十日開標，每逢三、六、九、十二月之五
    日並加標一次，每次均於高雄市○鎮區○○里○○街三十一巷十八號由各會員書
    寫標單參與競標。詎甲○○○意圖為自己不法之所有，冒用其大嫂乙○○之名義
    參加互助會，並於八十六年九月五日（第三會）之開標日，在空白紙上偽造乙○○之署押及填寫二千七百元之標息，持以行使參加競標並標得會款一次，足生損
    害於乙○○及其他活會會員，並致使丙○○等活會會員陷於錯誤，仍如數交付會
    款與甲○○○收受，其共詐得金額約三十七萬元（其計算方法為扣除死會，餘活
    會五十一會，再扣除活會不需繳納之標金金額，所得金額計約三十七萬）。嗣於
    八十九年七月二十三日甲○○○倒會後，丙○○始查知上情。
二、案經丙○○訴由台灣高雄地方法院檢察署檢察官聲請以簡易判決處刑。
    理  由
一、按檢察官聲請以簡易判決處刑案件，經法院認為不得或不宜以簡易判決處刑者，
    應適用通常程序審判之，刑事訴訟法第四百五十二條定有明文。本件檢察官雖聲
    請以簡易判決處刑，然未敘及被告除假冒乙○○名義標取會款外，尚以何人名義
    冒標會款，惟其亦認被告以「乙○○等人之名義」冒標會款，卻又未為被告有連
    續偽造文書及詐欺犯罪之認定，是本院認不宜逕以簡易判決處刑，乃改依通常程
    序處理，合先敘明。
二、右揭犯罪事實，業據被告甲○○○於偵審中坦承明確，核與告訴人丙○○於偵審
    中之指訴情節相符，並經證人乙○○於偵查中證稱：「我本人確實沒有參加互助
    會，根本不知道她有召集互助會」等語（見八十九年偵字第一九三三一號卷第四
    十頁），足證被告確實未經證人之同意，即以其名義參加互助會並填寫標單等情
    ，此外，復有互助會會單、會員名冊影本各一紙在卷可稽；本件事證明確，被告
    犯行洵堪認定。
三、按標單上僅記載姓名與競標之利息，並未書明「標單」字樣，依我國民間互助會
    之習慣，可認定其上之文字，即為表示出標人及利息等用意之證明，應屬刑法第
    二百二十條第一項之準文書。核被告所為，係犯刑法第二百十六條、第二百十條
    之行使偽造私文書罪，及同法第三百三十九條第一項詐欺取財罪。被告於偽造「
    乙○○」署押之行為，係偽造私文書之部分行為，而偽造私文書後持以行使，其
    偽造之低度行為應為行使之高度行為所吸收，均不另論罪。被告以一行為向多數
    活會會員詐欺，為想像競合犯，應從一重處斷。被告所犯之行使偽造私文書罪與
    詐欺取財罪之間，有方法、結果之牽連關係，應依刑法第五十五條規定，從一重
    之行使偽造私文書罪處斷。爰審酌被告利用召募民間互助會，自任會首之機會，
    冒用他人名義標得會款，破壞經濟秩序，詐得金額為約三十七萬元等一切情狀，
    量處如主文所示之刑；再被告行為後，刑法第四十一條已於九十年一十日修正公
    布，於同年月十二日生效，由原來「犯最重本刑為三年以下有期徒刑以下之刑之
    罪，而受六個月以下有期徒刑或拘役之宣告」為得易科罰金之要件，修正為「犯
    最重本刑為五年以下有期徒刑以下之刑之罪，而受六個月以下有期徒刑或拘役之
    宣告」為得易科罰金之要件，其修正後規定得宣告易科罰金之範圍，較修正前之
    舊法為廣，比較新舊法結果以新法有利於被告，自應依刑法第二條第一項前段之
    規定，適用裁判時之法律即修正後之刑法第四十一條第一項，並諭知易科罰金之
    折算標準。又被告前未曾受有期徒刑以上刑之宣告，有台灣高等法院被告全國前
    案紀錄表在卷足憑，因一時失慮，偶罹刑典，事後已坦承犯行，深具悔意，且已
    與告訴人達成調解，此有卷附高雄市前鎮區調解委員會調解書一紙可按，告訴人
    亦表示不再追究，經此刑之宣告後，應知警惕而無再犯之虞，本院因認暫不執行
    其刑為當，予以宣告緩刑三年，用啟自新。又偽造之標單已經被告丟棄而未扣案
    ，業據被告供承在卷（見本院九十一年二月二十一日審判筆錄），且衡以一般民
    間互助會習慣，標單通常於開標後即丟棄，是該標單應已滅失，其上偽造之「乙○○」署押，爰不另為沒收之諭知，併此敘明。
據上論斷，應依刑事訴訟法第二百九十九條第一項前段、第四百五十二條，刑法第二
條第一項前段、第二百十六條、第二百十條、第三百三十九條第一項、第五十五條、
第四十一條第一項、第七十四條第一款，罰金罰鍰提高標準條例第一條前段、第二條
，判決如主文。
中    華    民    國      九十一      年      三      月       七       日
                                  臺灣高雄地方法院刑事第四庭
                                      審判長法  官  黃建榮
                                            法  官  莊珮君
                                            法  官  盧怡秀
右正本證明與原本無異。
如不服本判決，應於判決送達後十日內，向本院提出上訴狀。
                                            書記官  林宜正
中    華    民    國      九十一      年      三      月       八       日
附錄論罪科刑法條：
刑法第二百十條：
偽造、變造私文書，足以生損害於公眾或他人者，處五年以下有期徒刑。
刑法第二百一十六條：
行使第二百十條至第二百十五條之文書者，依偽造、變造文書或登載不實事項或使登
載不實事項之規定處斷。
刑法第三百三十九條第一項：
意圖為自己或第三人不法之所有，以詐術使人將本人或第三人之物交付者，處五年以
下有期徒刑、拘役或科或併科一千元以下罰金。
